---
title: "Projeto Integrador - Exercício 3"
output: html_notebook
---
```{r}

#carregando outros pacootes necessários
library(readr)
library(dplyr)
library(descr)

enade14<-read.csv2("https://raw.githubusercontent.com/neylsoncrepalde/introducao_ao_r/master/dados/enade_2014_amostra.csv")
head(enade14)

#investigando banco de dados
#dimansão
dim(enade14)

#nomes
names(enade14)#consultar o dicionário de variáveis
```

Exercício número 1
```{r}
summary(enade14$nu_idade)
var(enade14$nu_idade)
sd(enade14$nu_idade)
hist(enade14$nu_idade, col="blue",main = "Idade dos alunos - Enade 2014")
```
Neste gráfico pademos ver que existe uma maior concentração de estudantes entre os 20 e 30 anos, e que existe um decaímento na quantidades de alunos quando a idade torna-se maior, podemos observar uma pequena quantidade de alunos com menos de 20 anos.  Esse comportamento, provavelmente já é esperado quando pensamos nos respondentes como alunos de cursos de graduação.

Exercício número 2
```{r}
#Cor/Raça - qe_i1
freq(enade14$qe_i2)
```
Podemos ver que a quantidade alunos que se declaram brancos é muito mais expressiva que a demais, passando dos 50%, sendo maior que a soma das demais raças. Mostrando que existe uma grade desigualdade racial para estudantes universitarios.

Exercício número 3

```{r}

##criando uma variável, nela vamos c=substituir as alternativas c, d, e por NA

enade14$est_civil1 = enade14$qe_i1

enade14$est_civil1[enade14$est_civil1 == "c"]<- NA
enade14$est_civil1[enade14$est_civil1 == "d"]<- NA
enade14$est_civil1[enade14$est_civil1 == "e"]<- NA

freq(enade14$est_civil1)


### outra maneira usando dplyr
novoenade14 = enade14 %>% mutate(est_civil = qe_i1)%>% # criando uma nova variável com o pacote dplyr
  filter(est_civil == "a" | est_civil == "b")

freq(novoenade14$est_civil)

######## outra maneira 
solteiros_casados = enade14$qe_i1[enade14$qe_i1 == "a"
                                  |enade14$qe_i1 == "b"]
freq(solteiros_casados) 
```

Exercício número 4

```{r}
summary(enade14$nt_obj_fg)
var(na.omit(enade14$nt_obj_fg))
sd(na.omit(enade14$nt_obj_fg))
boxplot(enade14$nt_obj_fg,main = "Nota Geral dos alunos - Enade 2014",
        xlab = "Nota Geral", ylab = "Frequência")
```

O melhor gráfico para apresentar as estatísticas descritas é o boxplot, nele podemos ver de forma ilustativa como foi a distribuição das notas de maneira geral. Neste caso, podemos ver que existe uma assimetria positiva na distribuição das notas, também observamos que a amplitude os dados é grande e que não existem outliers.

Exercício número 5

```{r}
enade14$publica = enade14$co_catad

enade14$publica[enade14$publica == 93] = 1
enade14$publica[enade14$publica == 116] = 1
enade14$publica[enade14$publica == 118] = 0
enade14$publica[enade14$publica == 121] = 0
enade14$publica[enade14$publica == 10001] = 1
enade14$publica[enade14$publica == 10002] = 1
enade14$publica[enade14$publica == 10003] = 1
enade14$publica[enade14$publica == 10004] = 0
enade14$publica[enade14$publica == 10005] = 0
enade14$publica[enade14$publica == 10006] = 0
enade14$publica[enade14$publica == 10007] = 0
enade14$publica[enade14$publica == 10008] = 0
enade14$publica[enade14$publica == 10009] = 0

escolaPubli<- enade14$publica[enade14$publica == "1"] 

escolaPart<- enade14$publica[enade14$publica == "0"] 


freq(enade14$publica)
```

Exercício número 6

```{r}
renda <- enade14$qe_i8

barplot(table(renda),main = "Renda dos alunos - Enade 2014",
        xlab = "Renda (em salários mínimos)", ylab = "Frequência")

rendapubli <-enade14$qe_i8[enade14$publica == "1"]
barplot(table(rendapubli),main = "Renda dos alunos de escola Pública - Enade 2014",
        xlab = "Renda (em salários mínimos)", ylab = "Frequência")

rendapart <-enade14$qe_i8[enade14$publica == "0"]
barplot(table(rendapart),main = "Renda dos alunos de escola Particular - Enade 2014",
        xlab = "Renda (em salários mínimos)", ylab = "Frequência")
```

Exercício número 7

```{r}
nt_publica <- enade14$nt_ger[enade14$publica == '1']
nt_publica

nt_particular <- enade14$nt_ger[enade14$publica == '0']
nt_particular
```

Bônus

Bônus número 1

```{r}
t.test(enade14$nt_ger)
```
Já que temos o valor-p menor que o nível de significancia, rejeitamos a hipotese de que a média é igual a zero.

Bônus número 2

```{r}
nt_publica <- enade14$nt_ger[enade14$publica == '1']

media_pub = mean(nt_publica, na.rm = T)



nt_particular <- enade14$nt_ger[enade14$publica == '0']

media_par = mean(nt_particular, na.rm = T)



t.test(nt_publica, nt_particular,alternative = c("two.sided"))
```

Como o valor-p é menor que o nível de significância rejeitamos a hipotese nula de que as médias são estatísticamente iguais. Desta forma concluimos que esxiste diferença significante entre as médias das escolas públicas e privadas.

